臺灣基隆地方法院刑事裁定　　　　　 96年度聲字第453號
聲請人
即被告　甲○○
上列聲請人因妨害公務案件（本院96年度易字第290號），聲請
法官迴避，本院裁定如下：
    主  文
聲請駁回。
    理  由
一、聲請意旨略以：聲請人被訴妨害公務案件，由鈞院受理，並
    劃歸法官王美婷承審在案。茲因本人於96年5月18 日向鈞院
    具狀聲請命令提出證據狀，請法官命令嵌腳派出所警員及檢
    察官提供事發時至事發結束在嵌腳派出所內與外，從早上 9
    點直到下午6 點完整篇的全程監視錄影帶及全程錄音帶。惟
    法官未依法命其提供實違法律規定。為此依法狀請鈞院鑒核
    ，依法命令其迴避，並更換其他法官進行審判，以符法紀，
    而期公平云云。
二、按當事人遇有左列情形之一者，得聲請法官迴避：一推事有
    前條情形而不自行迴避者。二推事有前條以外情形，足認其
    執行職務有偏頗之虞者，刑事訴訟法第18條定有明文。
三、經查：
  (一)按王美婷法官為聲請人被訴前開妨害公務案件之承審法官，
    核無刑事訴訟法第17條各款所定應自行迴避之事由，自無應
    刑事訴訟法第18 條第1款自行迴避而不迴避之情形，核先敘
    明。
  (二)次按刑事訴訟法第18 條第2款規定，得聲請法官迴避原因之
    所謂「足認其執行職務有偏頗之虞者」，係指法官與訴訟關
    係人有故舊恩怨等關係，且以一般通常之人所具有之合理觀
    點，對於該承辦法官能否為公平之裁判，均足產生懷疑；且
    此種懷疑之發生，存有其完全客觀之原因，而非僅出諸當事
    人自己主觀之判斷者，始足當之。再按，當事人聲請法官迴
    避，以有具體事實足認其執行職務有偏頗之情形為限，若僅
    對於法官之指揮訴訟，或其訊問方法，有所不滿，不能指為
    有偏頗之虞，此有最高法院著有18 年度抗字第149號判例及
    93年臺抗字第30號判決可稽。審判長於法庭之開閉及審理訴
    訟，有指揮之權，法院組織法第88條定有明文。是則訴訟上
    指揮乃屬於法院之職權，當事人之主張、聲請，在無礙於事
    實之確認及法的解釋適用之範圍下，法院固得斟酌其請求以
    為訴訟之進行，但仍不得以此對當事人之有利與否，作為其
    將有不公平裁判之依據，更不得以此訴訟之進行與否而謂有
    偏頗之虞聲請法官迴避，最高法院亦有79 年度臺抗字第318
    號判例可資參照。再本件聲請人甲○○所指上開聲請迴避理
    由，無非係對原法院訴訟之指揮，即訴訟程序進行之措置為
    聲請承審法官迴避之原因，揆諸前揭判例及裁判意旨說明，
    訴訟上之指揮乃專屬於法院之職權，當事人之主張或聲請，
    在無礙於事實確認及法的解釋適用之範圍下，法院固得斟酌
    其請求以為訴訟之進行，但不得以此對當事人之有利與否，
    作為承審法官將有不公平裁判之依據；聲請人僅憑主觀臆測
    、評斷受命法官之訴訟指揮不當、違法，然此一懷疑並未存
    有完全客觀之原因，則核與刑事訴訟法第18 條第2款規定之
    要件不符。此外，復查無其他積極證據足認承審之受命法官
    與被告有何故舊恩怨等客觀上足認有偏頗之虞之情事，揆諸
    前揭判例意旨及說明，本件聲請，洵非正當，應予駁回。
四、據上論斷，依刑事訴訟法第21條第1 項，裁定如主文。
中　　華　　民　　國　　96　　年　　7 　　月　　10　　日
              刑事第三庭法庭    審判長法　官  王福康
                                      法  官  王慧惠
                                      法  官  何怡穎
對於本件裁定如有不服，應於收受送達後5 日內，向本院提出抗
告書狀，敘述抗告之理由，抗告於臺灣高等法院。
中　　華　　民　　國　　96　　年　　7 　　月　　10　　日
                                      書記官  鄭梅君
